【裁判字號】    90,上易,3627
【裁判日期】    901129
【裁判案由】    竊盜
【裁判全文】
臺灣高等法院刑事判決                            九十年度上易字第三六二七號
    上  訴  人  臺灣新竹地方法院檢察署檢察官
    被      告  甲○○
右上訴人，因被告竊盜案件，不服臺灣新竹地方法院，九十年度易字第一八一號，中
華民國九十年九月七日第一審判決（起訴案號：臺灣新竹地方法院檢察署九十年度偵
字第七七二號）提起上訴，本院判決如左：
    主      文
上訴駁回。
    理      由
一、公訴意旨略以：緣乙○○駕駛車號Ｗ七─五三五三號自小客車，搭載友人黃善鋒
    於民國（下同）九十年一月十九日晚間七時三十分許，返回其位於新竹市○○路
    三二九號二樓個人套房租住處，乙○○將車停放在一樓門口旁之停車場後，與黃
    善鋒上二樓租住處，惟乙○○開門後，一時疏忽將整串鑰匙插在房間門鑰匙孔上
    未拔下。被告甲○○亦居住在同址二樓另間個人套房，於同日晚間十時四十五分
    許出門，見乙○○門上插該串鑰匙，竟意圖為自己不法之所有，予以竊取，因該
    串鑰匙內有前開自小客車鑰匙及遙控器，被告甲○○隨即下樓，以遙控器打開乙
    ○○前開車輛車鎖。惟因被告甲○○自乙○○房間門上拔取整串鑰匙時發出聲響
    ，乙○○立刻請黃善鋒外出查看，見被告甲○○已打開駕駛座車門，手中則握著
    該串鑰匙，經乙○○報警而查獲，因認被告涉犯刑法第三百二十條第三項、第一
    項之竊盜未遂罪嫌等語。
二、按犯罪事實應依證據認定之，無證據不得推定其犯罪事實，又不能證明被告犯罪
    者，應諭知無罪之判決，刑事訴訟法第一百五十四條、第三百零一條第一項分別
    定有明文。又按認定犯罪事實所憑之證據，雖不以直接證據為限，間接證據亦包
    括在內，然而無論直接證據或間接證據，其為訴訟上之證明，須於通常一般人均
    不致有所懷疑，而得確信其為真實之程度者，始得據為有罪之認定，倘其證明尚
    未達到此一程度，而有合理之懷疑存在時，即難遽採為不利被告之認定，最高法
    院著有八十八年度台上字第九五四號判例足資參照。訊據被告甲○○固供承有於
    右揭時地持遙控器開啟告訴人乙○○所有右開牌照號碼Ｗ七－五三五三號自用小
    客車車門之事實，惟矢口否認有何意圖竊取該自用小客車之犯行，辯稱：伊於九
    十年一月十九日晚上十時四十分許欲外出時，在一樓的門口外面撿到鑰匙，伊先
    將垃圾拿去丟，再走回住處旁停車場等了約五分鐘沒人來，伊就按好幾次遙控器
    發出數次聲響，確定是一輛白的車子，伊才打開該車車門，想把鑰匙放在駕駛座
    上，人還未進到車內時，黃善鋒就過來，依沒有要偷該車之意圖，伊自己也有車
    子等語。而查公訴人認被告有竊盜罪嫌，無非係以乙○○指述其鑰匙插在房間門
    鑰匙孔上，核與證人黃善鋒證述相符，並有贓證物品認領保管收據一紙，若鑰匙
    如被告所辯掉落在一樓門口，乙○○如何得以與黃善鋒進入屋內？又被告被發現
    竊車時，乙○○尚在房內，亦不不可能因出門而將鑰匙掉落一樓門口，且被告若
    真係撿到該串鑰匙，應是交給房東或管理員招領，怎會以遙控器打開車鎖，而後
    打開車門，要將鑰匙放入駕駛座，而令車輛處於無鎖有隨時遭人開走之境，因認
    被告所辯不足採信等情為其論據。
三、經查告訴人乙○○於警訊時雖指稱：「．．．我持鑰匙開門後便將整串鑰匙插在
    房間鑰匙孔上未取下來，於九十年一月十九日二十二時三十分左右，我正和朋友
    黃善鋒在房內聊天，突然聽到房間門外有異聲，故請黃善鋒下樓查看：：」、「
    ：：我確定鑰匙是插在房門上的，而且當我聽到房門外有異聲時，立刻請黃善鋒
    去查看，那時他已持我的鑰匙，打開車門，這段時間很短，我想如果不是黃善鋒
    馬上前往，我的Ｗ七─五三五三號自小客車已經被他偷走了」云云，然於原審法
    院審理時供稱：「我第一次自己搬時，鑰匙有帶進去，後來黃善鋒來，我反鎖房
    間門，鑰匙帶著出去，我就下樓，開車門，黃善鋒幫我搬冰箱，我拿面紙、手提
    袋及一些日用品跟著上樓，上樓後，我把門打開，鑰匙插在門上，我就跟黃善鋒
    進去屋內，他幫我弄冰箱，後來我跟他在聊天時，房間門被推開，當時沒有發覺
    是什麼事情，我就直接把門推回去，後來黃善鋒說要出去，我也要出去，但鑰匙
    找不到，我就叫黃善鋒下去幫我看出車子還在不在，我並開窗戶問黃善鋒看車子
    還在嗎，但甲○○直接回答我，你掉鑰匙嗎」、「（你是否聽到門外有異聲，才
    叫黃善鋒出去看的嗎？）沒有。是因為我要出去找不到鑰匙，才叫他出去看的」
    、「（從你房門被推開，到你發現找不到鑰匙，叫黃善鋒出去找，約多久時間？
    ）大概快一個小時」等語，而證人黃善鋒於原審法院審理時證稱：晚上十點左右
    ，我要出去，她（即乙○○）也要出去吃東西，她才發現鑰匙找不到，才叫我下
    去看車子。中途我們在聊天，房間門有被推開，我們以為是門沒有關好，我們把
    門推回去，後來做筆錄的時候才想到這一段」、「（從房間門被推開，到發現鑰
    匙不見約多久時間？）一個小時左右」等語，是乙○○於警訊時指稱其聽到房間
    門外有異聲，立即請黃善鋒下樓查看云云，殊非事實，實情應是乙○○欲外出時
    尋找不到鑰匙才請黃善鋒下樓查看車子，並非因聽到房門外有異聲而請黃善鋒下
    樓查看車子，且其自查覺房門被推開以迄黃善鋒下樓查看車子時止，已歷時約一
    小時之久，茲查被告及乙○○所分租之新竹市○○路三二九號個人套房，為一鐵
    皮搭建之一、二層樓建物，毗鄰該鐵皮屋後方為千甲路三三一巷一號房屋，屋旁
    有一空地即為乙○○案發當日停車處，自乙○○租處一樓步行至該空地約三十五
    步至四十步距離，業據原審法院履勘現場無訛，並製有勘驗筆錄在卷可參，衡情
    乙○○所有自用小客車之鑰匙若係插在房間門鑰匙孔上為被告乘機拔取，則其自
    拔取鑰匙步行下樓至停車場，至多不過幾分鐘，被告若有意竊車，早有充裕時間
    將車竊走，何以自乙○○房間門被推開以迄乙○○發現鑰匙不見歷時約一小時之
    久，被告仍滯留現場？又依原審法院履勘乙○○之房間，其房間為喇叭鎖，房門
    由外往內門開啟，有上揭勘驗筆錄可按，衡諸常情，若有人在門外自房間門鑰匙
    孔拔取鑰匙，理應由內往外使力，而此物理力方向應不致使乙○○之房間門被推
    開，況查前揭住處均為木板隔間，被告若自門外拔取整串鑰匙，極易發出鑰匙互
    撞之聲響，何以於房門推開之時，乙○○及黃善鋒均未起疑，足見乙○○堅稱其
    鑰匙係插在房間門鑰匙孔上遭人拔取等語，其是否事實，並非無疑，又乙○○既
    是自其車上搬運物品上樓，而車子並是停在附近，則其第一次搬運物品後再行下
    樓搬運物品時，實無必要鎖門，而應無第二次搬運物品上樓時再行以鑰匙開門致
    將鑰匙遺忘在門外之鑰匙孔上之可言，反而非無可能乙○○第二次下樓搬運物品
    時，房門未上鎖而帶鑰匙外出並掉落屋外。至公訴人以被告若真係撿到鑰匙，
    應是交給房東或管理員，而非以遙控器打開車鎖後開啟車門，將鑰匙放入駕駛座
    令車輛處於無鎖得隨時遭人開走之境，惟前開鐵皮屋為一、二層樓出租套房，已
    如前述，並無房東或管理員在場管理，自無從交付渠等人招領，至被告拾獲鑰匙
    後以遙控器打開車門放置鑰匙之方式是否妥適，容有商榷餘地，然依前所述，既
    無確切證據足資證明被告主觀上確有竊取該車輛之不法所有意圖，尚不得據此即
    認被告有竊取該自用小客車之意圖，另參酌被告若有竊取該自用小客車之意圖，
    而其於遭證人黃善鋒發現時，又何以未心慌逃逸，並於證人黃善鋒詢問是否撿到
    鑰匙時即將鑰匙交與證人黃善鋒，是綜上所述，被告所辯並無竊取該自用小客車
    之意圖云云，應堪採信，原審因而以查無何積極證據足資證明被告有何竊盜犯行
    ，而以不能證明被告犯罪，並為無罪之諭知，經核並無不合，檢察官上訴意旨猶
    執陳詞並認被告所辯各節顯不合情理，而指摘原審判決不當，尚難認有理由，應
    予駁回。
據上論斷，應依刑事訴訟法第三百六十八條，判決如主文。
本案經檢察官蔡薰慧到庭執行職務。
中      華      民      國     九十     年     十一     月    二十九    日
                            臺灣高等法院刑事第三庭
                                審判長法  官  張  連  財
                                      法  官  李  英  勇
                                      法  官  張傳  栗
右正本證明與原本無異。
不得上訴。
                                      書記官  王  秀  雲
中      華      民      國     九十     年     十一     月     三十     日


司法院資訊處製作；財團法人民間司法改革基金會備份。
